臺灣新北地方法院刑事判決
111年度金訴字第408號
公  訴  人  臺灣新北地方檢察署檢察官
被      告  陳韋君



                    （現另案於法務部○○○○○○○○○執行中）
上列被告因違反洗錢防制法等案件，經檢察官提起公訴（110年
度偵字第39231號）及臺灣南投地方檢察署檢察官移送併辦（111
年度偵字第1365號），被告於本院準備程序中就被訴事實為有罪
之陳述，經告知簡式審判程序之旨，並聽取當事人之意見後，經
本院合議庭裁定由受命法官獨任進行簡式審判程序，判決如下：
    主  文
陳韋君犯三人以上共同詐欺取財罪，處有期徒刑壹年貳月。
　　事  實
一、陳韋君於民國109年4月初加入劉翰陽（業經另案審理）及真
    實姓名年籍不詳綽號「小P」、「玲玲」等成年人成立之詐
    欺集團（下稱詐欺集團）擔任取款車手。嗣陳韋君與上開詐
    欺集團成員共同意圖為自己不法之所有，基於三人以上共同
    詐欺取財及共同掩飾或隱匿詐欺取財所得來源及去向之犯意
    聯絡，由不詳詐欺集團成員先於附表所示時間，以附表所示
    方式詐欺附表所示之人，致其陷於錯誤，而於附表所示時間
    匯款如附表所示款項至附表所示帳戶，陳韋君再依「小P」
    指示持附表所示帳戶提款卡至附表所示地點接續於附表所示
    時間提領如附表所示金額，並將款項交予劉翰陽以轉交其餘
    不詳詐欺集團成員，而以此方式掩飾或隱匿犯罪所得來源及
    去向。
二、案經趙宇寒訴由南投縣政府警察局南投分局報告臺灣南投地
    方檢察署陳請臺灣高等檢察署檢察長核轉臺灣新北地方檢察
    署檢察官偵查起訴及臺灣南投地方檢察署檢察官移送併辦。
    理  由
一、按除被告所犯為死刑、無期徒刑、最輕本刑為3年以上有期
    徒刑之罪或高等法院管轄第一審案件者外，於第一次審判期
    日前之準備程序進行中，被告先就被訴事實為有罪之陳述時
    ，審判長得告知被告簡式審判程序之旨，並聽取當事人、代
    理人、辯護人及輔佐人之意見後，裁定進行簡式審判程序，
    刑事訴訟法第273條之1第1項定有明文。查本件被告陳韋君
    所犯係死刑、無期徒刑、最輕本刑為3年以上有期徒刑以外
    之罪，其於本院準備程序就被訴事實為有罪之陳述（見本院
    卷第148至149頁），經法官告知簡式審判程序之旨，並聽取
    公訴人、被告之意見後，本院合議庭認宜進行簡式審判程序
    ，爰依上揭規定裁定由受命法官獨任進行簡式審判程序。又
    本案證據之調查，依刑事訴訟法第273條之2規定，自不受同
    法第159條第1項、第161條之2、第161條之3、第163條之1及
    第164條至第170條規定之限制，依法均具證據能力，合先敘
    明。
二、上揭事實業據被告於本院準備程序及審理時均認罪（見本院
    卷第148至149、154頁），且經證人即被害人趙宇寒於警詢
    時指證明確（見投投警偵字第1100014217號卷第82至84頁）
    ，復有台北富邦商業銀行股份有限公司雙園分行109年5月7
    日北富銀雙園字第1090000022號函暨所附李游銓帳號000000
    000000號帳戶之交易明細1份、被害人趙宇寒提出之匯款申
    請書1份、被告於109年4月10日提領款項之監視器錄影畫面
    擷圖10張在卷可憑（見投投警偵字第1100014217號卷第86至
    89、85、90至94頁），足認被告前揭任意性自白與事實相符
    ，堪足採信。是本案事證明確，被告犯行洵堪認定，應依法
    論科。
三、論罪科刑：
  ㈠關於罪名及罪數：
　⒈查本案詐欺集團成員有3人以上等情，業據被告於本院準備程
    序及審理時供承在卷，足認被告主觀上已知悉所參與之詐欺
    集團有三人以上，而構成刑法第339條之4第1項第2款三人以
    上共同犯詐欺取財罪；另依洗錢防制法第3條第1款之規定，
    最輕本刑為6月以上有期徒刑以上之罪，係屬洗錢防制法所
    稱之特定犯罪，而被告就附表所犯刑法第339條之4第1項之
    罪之法定刑為1年以上7年以下有期徒刑，核屬洗錢防制法第
    3條第1款所定義之特定犯罪，而被告與其所屬詐欺集團為製
    造金流斷點且阻撓嗣後特定犯罪之刑事偵查追訴，由詐欺集
    團成員指示由被告領得如附表所示詐欺所得款項後，再轉交
    予劉翰陽以交予其他真實姓名年籍不詳之詐欺集團成員，而
    以此方式隱匿特定犯罪所得之來源及去向，自與洗錢防制法
    第2條第2款之洗錢行為相符，而觸犯同法第14條第1項之一
    般洗錢罪。
　⒉是核被告所為，係犯刑法第339條之4第1項第2款之三人以上
    共同詐欺取財罪、洗錢防制法第14條第1項之一般洗錢罪。
    被告與上開詐欺集團成員間，就本案犯行具有犯意聯絡及行
    為分擔，為共同正犯。
　⒊被告所犯三人以上共同詐欺取財罪、一般洗錢罪，係屬一行
    為而同時觸犯數罪名，為想像競合犯，而想像競合犯之處斷
    刑，本質上係「刑之合併」；其所謂從一重處斷，乃將想像
    競合犯組成之評價上數罪，合併為科刑一罪，其所對應之刑
    罰，亦合併其評價上數罪之數法定刑，而為一個處斷刑。易
    言之，想像競合犯侵害數法益者皆成立犯罪，論罪時必須輕
    、重罪併舉論述，同時宣告所犯各罪名，包括各罪有無加重
    、減免其刑之情形，亦應說明論列，量刑時併衡酌輕罪部分
    量刑事由，評價始為充足，然後依刑法第55條前段規定「從
    一重處斷」，非謂對於其餘各罪可置而不論。因此，法院決
    定處斷刑時，雖以其中最重罪名之法定刑，做為裁量之準據
    ，惟於裁量其輕重時，仍應將輕罪合併評價在內（最高法院
    108年度台上字第4405、4408號判決意旨可供參照）。查被
    告於本院準備程序及審理時已就本案違反洗錢防制法之部分
    坦承犯行，而在偵查或審判中自白，就此部分應依洗錢防制
    法第16條第2項規定減輕其刑。是被告所犯三人以上共同詐
    欺取財罪、一般洗錢罪，應從一重之刑法第339條之4第1項
    第2款之三人以上共同詐欺取財罪處斷。
　㈡另臺灣南投地方檢察署檢察官111年度偵字第1365號移送併辦
    意旨書所示就告訴人趙宇寒部分，被訴加重詐欺及洗錢犯行
    之犯罪事實與本案相同，本院自得併予審究。
　㈢關於量刑：
　　爰以行為人之責任為基礎，審酌被告正值青壯，不思以正當
    途徑獲取財物，反加入詐欺集團而與詐欺集團成員共同遂行
    詐騙行為，欲牟取不法報酬，且透過詐欺集團成員間之組織
    化及分層分工，使上開詐術更容易遂行，且詐欺所得之款項
    流向難以查緝，手段可議，所為實不足取，而應予非難；又
    佐以被告參與本案犯行之手段及情節，及告訴人所受財產上
    損害之程度；兼衡被告雖於本院準備程序及審理時均坦承犯
    行，態度尚可，惟迄今未與本案告訴人達成調解以賠償其損
    害等節；復衡酌被告於本院審理時自承最高學歷為國中畢業
    之智識程度，入監前從事清潔員，每月收入約新臺幣20,000
    元，未婚，無子女，家中無需扶養之親屬或家人之家庭狀況
    及經濟情形等一切情狀，量處如主文所示之刑，以資懲儆。
四、末查，依卷內事證尚無證據證明被告確有從該不詳詐欺集團
    成員處實際獲取犯罪所得或自附表所示告訴人遭詐得之財物
    中分得任何財產上利益，是就此部分自無從宣告沒收，附此
    敘明。
據上論斷，應依刑事訴訟法第273 條之1 第1項、第299條第1項
前段，判決如主文。
本案經檢察官余怡寬提起公訴、檢察官張姿倩移送併辦，檢察官
王江濱到庭執行職務。
中　　華　　民　　國　　111 　年　　10　　月　　31　　日
                  刑事第七庭  法  官  白承育 
上列正本證明與原本無異。
如不服本判決，應於判決送達後20日內敘明上訴理由，向本院提
出上訴狀 (應附繕本) ，上訴於臺灣高等法院。其未敘述上訴理
由者，應於上訴期間屆滿後20日內向本院補提理由書「切勿逕送
上級法院」。
                              書記官  馬韻凱
中　　華　　民　　國　　111 　年　　11　　月　　4 　　日
附錄本案論罪科刑法條全文：
刑法第339條之4
犯第三百三十九條詐欺罪而有下列情形之一者，處一年以上七年
以下有期徒刑，得併科一百萬元以下罰金：
一、冒用政府機關或公務員名義犯之。
二、三人以上共同犯之。
三、以廣播電視、電子通訊、網際網路或其他媒體等傳播工具，
    對公眾散布而犯之。
前項之未遂犯罰之。
洗錢防制法第2條
本法所稱洗錢，指下列行為：
一、意圖掩飾或隱匿特定犯罪所得來源，或使他人逃避刑事追訴
    ，而移轉或變更特定犯罪所得。
二、掩飾或隱匿特定犯罪所得之本質、來源、去向、所在、所有
    權、處分權或其他權益者。
三、收受、持有或使用他人之特定犯罪所得。
洗錢防制法第14條
有第二條各款所列洗錢行為者，處七年以下有期徒刑，併科新臺
幣五百萬元以下罰金。
前項之未遂犯罰之。
前二項情形，不得科以超過其特定犯罪所定最重本刑之刑。
附表（金額均為新臺幣）：
犯罪事實        被害人 詐騙方式及時間 匯款時間 匯款金額 匯入帳戶 提領時間 提領金額 提領地點 趙宇寒 詐欺集團不詳成員於109年4月10日某時（起訴書誤載為108年）許致電趙宇寒向其佯稱可辦理貸款，但需先支付手續費，致趙宇寒陷於錯誤，遂依指示匯款如右列所示。 109年4月10日12時30分許。 36,000元。 台北富邦銀行帳號000000000000號帳戶。 ⒈109年4月10日13時10分許。 ⒉109年4月10日13時11分許。 ⒊109年4月10日13時12分許。 ⒋109年4月10日13時13分許。 ⒈20,000元。 ⒉20,000元。 ⒊20,000元。 ⒋5,000元。 彰化縣○○市○○路00巷00號全聯彰化進德店。 備註：提領金額欄逾告訴人匯入部分，以告訴人實際匯入金額為準。